臺灣臺南地方法院刑事判決
111年度訴字第778號
公  訴  人  臺灣臺南地方檢察署檢察官
被      告  張金祥



選任辯護人  江信賢律師
            蘇榕芝律師
            鄭安妤律師
上列被告因違反毒品危害防制條例案件，經檢察官提起公訴（11
1年度偵字第6200號），本院判決如下：
    主  文
張金祥販賣第二級毒品，處有期徒刑伍年壹月，扣案之蘋果廠牌
行動電話壹支（搭配門號○○○○○○○○○○號SIM卡壹張）沒收；未扣
案販賣毒品所得新臺幣貳仟元沒收，於全部或一部不能沒收或不
宜執行沒收時，追徵其價額。
    事  實
一、張金祥明知甲基安非他命係毒品危害防制條例第2條第2項第
    2款所列之第二級毒品，非經許可，不得非法持有、販賣，
    竟基於販賣第二級毒品甲基安非他命以營利之犯意，於民國
    110年11月7日晚間7至10時許，持用蘋果廠牌行動電話搭配
    門號0000000000號SIM卡以通訊軟體LINE與王欽賜聯繫後，
    旋即在臺南市安平區慶平路之路旁，將甲基安非他命1包販
    賣予王欽賜，並得款新臺幣（下同）2千元。
二、案經嘉義縣警察局竹崎分局報告臺灣臺南地方檢察署檢察官
    偵查起訴。
    理  由
一、程序方面： 
  ㈠按被告以外之人於審判外之言詞或書面陳述，除法律有規定
    者外，不得作為證據，刑事訴訟法第159條第1項固定有明文
    ；惟被告以外之人於審判外之陳述，雖不符同法第159條之1
    至第159條之4之規定，而經當事人於審判程序同意作為證據
    ，法院審酌該言詞陳述或書面陳述作成時之情況，認為適當
    者，亦得為證據。又當事人、代理人或辯護人於法院調查證
    據時，知有第159條第1項不得為證據之情形，而未於言詞辯
    論終結前聲明異議者，視為有前項之同意，同法第159條之5
    第1、2項亦定有明文。經查，被告及其辯護人對本判決下列
    引用之被告以外之人於審判外之言詞或書面之陳述，均同意
    作為證據（本院卷第41頁），本院於審理時提示上開審判外
    陳述之內容並告以要旨，且經檢察官、被告及其辯護人到庭
    表示意見，均未於言詞辯論終結前對該等審判外陳述之證據
    資格聲明異議，故本院審酌被告以外之人審判外陳述作成時
    之情況，並無不能自由陳述之情形，亦未見有何違法取證或
    其他瑕疵，且與待證事實具有關聯性，認為以之作為證據應
    屬適當，自均有證據能力。
　㈡本判決下列所引用之其餘文書證據，並無證據證明係公務員
    違背法定程序所取得，亦無顯有不可信之情況，且經本院於
    審理期日提示予被告及其辯護人辨識而為合法調查，該等證
    據自得作為本案裁判之資料。
二、認定犯罪事實所憑之證據及理由：
  ㈠訊據被告對於上揭犯罪事實，於偵訊、本院準備程序及審理
    程序均坦承不諱，核與證人王欽賜於警詢及偵訊之證述情節
    大致相符（警卷第9頁至第13頁、偵卷第53頁至第54頁），
    且有指認犯罪嫌疑人紀錄1份（警卷第14頁至第17頁），暨
    被告及證人王欽賜LINE個人帳號主頁翻拍照片各1張、被告
    與證人王欽賜之LINE對話紀錄翻拍照片7張（警卷第19頁、
    第21頁、第23頁至第29頁）在卷可佐，並有扣案之蘋果廠牌
    行動電話1支（搭配門號0000000000號SIM卡1張）在卷，此
    亦有嘉義縣警察局竹崎分局扣押筆錄、扣押物品目錄表1份
    ，暨扣案行動電話翻拍照片2張（偵卷第21頁、第79頁至第8
    5頁、第89頁）在卷可稽。而證人王欽賜有施用毒品之前案
    紀錄，此有其之臺灣高等法院被告前案紀錄表（本院卷第55
    頁至第68頁）在卷可參，可見證人王欽賜確有取得毒品之需
    求，且依其自身經驗亦能證實取得毒品之類別。是以被告任
    意性之自白與事實相合，應可採信。
　㈡按「安非他命」、「甲基安非他命」均係屬毒品危害防制條
    例第2條第2項第2款所列之第二級毒品，安非他命多為硫酸
    鹽或鹽酸鹽，可溶於水，為白色、略帶苦味之結晶，甲基安
    非他命亦多為硫酸鹽或鹽酸鹽，可溶於水，亦為白色、略帶
    苦味之似冰糖狀結晶，但使用劑量及致死劑量，仍屬有別，
    且目前國內發現者都為甲基安非他命的鹽酸鹽，國內緝獲之
    安非他命藥物，多為甲基安非他命，有行政院衛生署管制藥
    品管理局（現改制為衛生福利部食品藥物管理署）93年02月
    09日管檢字第0930001092號函、93年12月22日管檢字第0930
    012251號函闡述甚詳，可見安非他命與甲基安非他命係毒性
    有差別之第二級毒品（最高法院97年度台上字第4536號判決
    意旨參照）。而參酌安非他命在國內取得不易，施用情形較
    少，且衡諸一般施用毒品者對於所施用之毒品究為「安非他
    命」、「甲基安非他命」，並無辨明之能力等情，足認被告
    及證人王欽賜於本案相關警詢、檢察官偵訊及本院審理中所
    述毒品「安非他命」應係「甲基安非他命」，亦應堪認定。
　㈢按販賣毒品之行為，本無一定之公定價格，是其各次買賣價
    格，當亦各有差異，或隨供需雙方之資力、關係之深淺、需
    求之數量、貨源充裕與否、販賣者對於資金之需求如何，殷
    切與否，以及政府查緝之態度，進而為各種不同之風險評估
    ，而為機動性調整，是其價格標準，自非一成不變。況且，
    販賣者從各種「價差」或「量差」或係「純度」謀取利潤方
    式，或有差異，然其所圖利益之非法販賣行為目的，則屬相
    同，並無二致。因之，販賣利得，除經行為人（被告）坦承
    ，或其價量至臻明確，確實難以究其原委。但依一般民眾普
    遍認知毒品之非法交易，向為政府查禁森嚴，且重罰不寬貸
    ，衡諸常情，倘非有利可圖，絕無平白甘冒被重罰高度風險
    之理，從而，舉凡其有償交易，除足反證其確另基於某種非
    圖利本意之關係外，通常尚難因無法查悉其買進、賣出之差
    價，而諉無營利之意思，或阻卻販賣犯行之追訴（最高法院
    87年度台上字第3164號判決意旨參照）。況查，販賣毒品之
    行為，係行為人基於營利之目的，而販入或賣出毒品而言。
    販賣毒品者，其主觀上須有營利之意圖，且客觀上有販賣之
    行為即足構成，至於實際上是否已經獲利則非所問。即於有
    償讓與他人之初，係基於營利之意思，並著手實施，而因故
    無法高於購入之原價出售，最後不得不以原價或低於原價讓
    與他人時，仍屬販賣行為。必也始終無營利之意思，縱以原
    價或低於原價有償讓與他人，方難謂為販賣行為，而僅得以
    轉讓罪論處（最高法院93年度台上字第1651號判決意旨參照
    ），查被告與證人王欽賜無特殊之交情，且毒品價昂，被告
    豈敢甘冒遭刑事追訴之風險，將甲基安非他命交付予證人王
    欽賜並收取金錢，自係其間有利可圖，足見被告主觀上確有
    營利之意圖甚明。被告有於事實欄所示之時、地販賣毒品應
    堪予認定。
  ㈣綜上，本件事證明確，被告上開犯行，均足以認定，應依法
    論科。　
三、論罪科刑：
　㈠核被告所為，係犯毒品危害防制條例第4條第2項之販賣第二
    級毒品罪。被告意圖販賣而持有第二級毒品甲基安非他命之
    低度行為，為販賣第二級毒品之高度行為所吸收，不另論罪
    。按犯毒品危害防制條例第4條至第8條之罪於偵查及歷次審
    判中均自白者，減輕其刑，毒品危害防制條例第17條第2項
    定有明文。查被告就犯罪事實之販賣第二級毒品罪，於偵查
    及本院審理時均自白犯行，應依毒品危害防制條例第17條第
    2項規定，減輕其刑。　
　㈡按刑法第59條規定犯罪之情狀可憫恕者，得酌量減輕其刑，
    其所謂「犯罪之情狀」，與同法第57條規定科刑時應審酌之
    一切情狀，並非有截然不同之領域，於裁判上酌減其刑時，
    應就犯罪一切情狀（包括第57條所列舉之10款事項），予以
    全盤考量，審酌其犯罪有無可憫恕之事由（即有無特殊之原
    因與環境，在客觀上足以引起一般同情，以及宣告法定低度
    刑，是否猶嫌過重等等），以為判斷（最高法院95年度台上
    字第6157號判決意旨參照）。查被告辯護人雖為被告就犯罪
    事實之販賣第二級毒品犯行，請求依刑法第59條減輕其刑，
    然考量毒品對於人民身體與公共治安之危害程度非輕，立法
    者乃欲以重刑嚴懲販賣毒品之行為人，故本院認被告所犯上
    開販賣第二級毒品罪依自白減刑後，已無情輕法重、顯可憫
    恕而需酌減刑度之情事，自無從再依刑法第59條之規定酌減
    其刑。
　㈢爰審酌被告無視於國家防制毒品危害之禁令，犯下本案之販
    賣毒品犯行，其所為未能正視毒品所可能對他人健康造成之
    戕害，及對社會治安之危害，本不宜寬待，惟念被告犯後坦
    承犯行，其販賣甲基安非他命之次數、對象僅1，且為原有
    施用毒品習性之人，並無廣為散發毒害之情，兼衡被告自陳
    大專畢業之智識程度，已離婚，無子，現以房仲及物業管理
    為業，及本案犯罪動機、情節等一切情狀，量處如主文所示
    之刑。　 　
　㈣末按犯毒品危害防制條例第4條至第9條之罪者，其供犯罪所
    用之物，不問屬於犯罪行為人與否，均沒收之，毒品危害防
    制條例第19條第1項定有明文。查扣案被告所有之蘋果廠牌
    行動電話搭配門號0000000000號SIM卡，為被告犯犯罪事實
    所用之物，應依毒品危害防制條例第19條第1項之規定宣告
    沒收之。再者，犯罪所得，屬於犯罪行為人者，沒收之；前
    二項之沒收，於全部或一部不能沒收或不宜執行沒收時，追
    徵其價額，刑法第38條之1第1項前段、第3項定有明文。查
    被告就事實欄之販賣毒品實際所得，雖未據扣案，然既屬被
    告所有，自應依前開規定宣告沒收，並諭知於全部或一部不
    能沒收或不宜執行沒收時，追徵其價額。至於其餘扣案物則
    未見與本案有何關聯，均不予宣告沒收之，附此敘明。　
據上論斷，應依刑事訴訟法第299條第1項前段，毒品危害防制條
例第4條第2項、第17條第2項、第19條第1項，刑法第11條、第38
條之1第1項前段、第3項，判決如主文。
本案經檢察官黃銘瑩提起公訴，檢察官蘇聖涵、陳于文到庭執行
職務。
中　　華　　民　　國　　111 　年　　11　　月　　1 　　日
                  刑事第九庭  審判長法  官  蔡奇秀 
                                    法  官  林欣玲
                                    法  官  陳碧玉
以上正本證明與原本無異。
如不服本判決應於收受本判決後20日內向本院提出上訴書狀，並
應敘述具體理由。其未敘述上訴理由者，應於上訴期間屆滿後20
日內向本院補提理由書狀（均須按他造當事人之人數附繕本）「
切勿逕送上級法院」。 
   　　　　　　　　　　　　　　　   書記官　詹淳涵
中　　華　　民　　國　　111 　年　　11　　月　　1 　　日

附錄本件論罪科刑法條全文：　　　
毒品危害防制條例第4條
製造、運輸、販賣第一級毒品者，處死刑或無期徒刑；處無期徒
刑者，得併科新臺幣3千萬元以下罰金。
製造、運輸、販賣第二級毒品者，處無期徒刑或10年以上有期徒
刑，得併科新臺幣1千5百萬元以下罰金。
製造、運輸、販賣第三級毒品者，處7年以上有期徒刑，得併科
新臺幣1千萬元以下罰金。
製造、運輸、販賣第四級毒品者，處5年以上12年以下有期徒刑
，得併科新臺幣5百萬元以下罰金。
製造、運輸、販賣專供製造或施用毒品之器具者，處1年以上7年
以下有期徒刑，得併科新臺幣1百50萬元以下罰金。
前五項之未遂犯罰之。